臺灣桃園地方法院民事簡易判決
111年度壢簡字第826號
原      告  徐浩恩  
訴訟代理人  邱宜宣律師
被      告  吳博源  
            吳穎樺  
共      同
訴訟代理人  韓邦財律師
            莊心荷律師
上列當事人間請求侵權行為損害賠償(交通)事件，原告提起刑事
附帶民事訴訟，經本院刑事庭於民國111年1月26日以111年度壢
簡附民字第11號裁定移送前來，本院於民國111年8月8日言詞辯
論終結，判決如下：
    主    文
一、被告吳博源應給付原告新臺幣（下同）540,499元，及自民
    國111年1月25日起至清償日止，按週年利率5%計算之利息。
二、原告其餘之訴駁回。
三、訴訟費用由被告吳博源負擔68%，其餘由原告負擔。
四、本判決原告勝訴部分得假執行。但被告吳博源如以540,499
    元為原告預供擔保，得免為假執行。
    事實及理由
壹、程序事項
一、按民事訴訟法第255條第1項但書第1款、第2項規定：「訴狀
    送達後，原告不得將原訴變更或追加他訴。但被告同意者不
    在此限；被告於訴之變更或追加無異議，而為本案之言詞辯
    論者，視為同意變更或追加。」經查，本件原告起訴時原以
    吳博源為被告，聲明為：「（一）被告應給付原告817,774
    源，及自起訴狀繕本送達翌日起至清償日止，按週年利率5%
    計算之利息。（二）願供擔保請准宣告假執行。」嗣原告追
    加吳穎樺為被告，並陸續擴張、減縮訴之聲明，其最後訴之
    聲明為：「被告應連帶給付原告791,169元，及自起訴狀繕
    本送達翌日起至清償日止，按週年利率5%計算之利息。」（
    見本院卷第79頁）被告並不爭執而為言詞辯論，依上揭規定
    視為同意變更追加，是原告訴之變更追加合於上揭規定，自
    應准許。
貳、實體事項
一、原告主張
（一）被告吳博源於110年2月27日10時30分許，駕駛車牌號碼00
      0-0000號自小客車（下稱肇事車輛），沿桃園市平鎮區金
      陵路往東豐路行駛，至金陵路與快速路一段之交岔路口時
      左轉，因未禮讓直行車輛先行，撞擊原告騎乘之車牌號碼
      000-0000號普通重型機車（下稱系爭機車），致原告人車
      倒地，受有左腕月狀骨脫臼、右胸挫傷合併肺部撕裂傷、
      左膝後十字韌帶斷裂合併半月板破裂等傷害。
（二）被告吳穎樺為肇事車輛之所有人，其未妥善保管肇事車輛
      鑰匙，導致無駕駛執照之被告吳博源取得鑰匙後駕駛肇事
      車輛，被告吳穎樺消極聽任被告吳博源駕駛肇事車輛，就
      本件事故亦有過失，應與被告吳博源連帶負損害賠償責任
      。
（三）原告因而支出醫療費用126,414元、交通費9,380元、看護
      費12萬元、系爭機車修理費34,300元、安全帽更換8,250
      元、手機維修費16,590元，原告並受有不能工作損失6萬
      元、精神上損害50萬元。扣除已領取之強制險83,765元後
      ，尚有791,169元之損害。爰依民法侵權行為之規定，提
      起本件訴訟等語，並聲明：如上開變更後訴之聲明。
二、被告答辯
　　原告騎乘系爭機車通過路口時未減速慢行致煞車不及，就本
    件事故與有過失。且原告請求未提出具體事證，慰撫金亦屬
    過高。又被告吳穎樺於本件事故發生時正在美國，被告吳博
    源自行取走肇事車輛鑰匙，就本件事故並無過失等語。並聲
    明：（一）原告之訴駁回。（二）願供擔保請准宣告免假執
    行。
三、被告吳博源於110年2月27日10時30分許，駕駛肇事車輛沿金
    陵路往東豐路行駛，至金陵路與快速路一段之交岔路口時欲
    左轉，與原告騎乘之系爭機車發生碰撞，致原告人車倒地等
    事實，業經本院調取桃園市政府警察局平鎮分局交通事故調
    查卷宗，核閱現場圖、調查事故報告表、當事人談話紀錄表
    及現場照片等資料附卷可佐（見本院卷第14至16、60、61頁
    ）。且為被告所不爭執，堪信為真實。
四、原告復主張被告應連帶賠償791,169元，是本件爭點厥為：
    （一）被告吳博源是否應負損害賠償責任？（二）被告吳穎
    樺是否應負損害賠償責任？（三）原告是否與有過失？（四
    ）原告得請求賠償之金額若干？茲分述如下：
（一）被告是否應負損害賠償責任？
　　⒈按民法第191條之2前段規定：「汽車、機車或其他非依軌
      道行駛之動力車輛，在使用中加損害於他人者，駕駛人應
      賠償因此所生之損害。」次按道路交通安全規則第102條
      第1項第7款規定：「轉彎車應讓直行車先行。」
　　⒉查系爭機車於事故發生前沿金陵路往中壢方向直行，肇事
      車輛則沿金陵路往東豐路方向行駛，至金陵路與快速路一
      段之交岔路口時欲左轉，金陵路往中壢方向內側車道均有
      其他車輛，肇事車輛自金陵路往中壢方向內側車道之車輛
      間穿出，並未等待直行之機車通過即跨入金陵路往中壢方
      向外側車道，於1秒內系爭機車因煞車打滑，再1秒後與肇
      事車輛發生碰撞等情，有監視器影像、截圖及勘驗筆錄在
      卷可參（見本院卷第41至42頁、95頁第28至32行、反面第
      1至17行）。可知被告吳博源駕駛肇事車輛，未禮讓直行
      之系爭機車先行即左轉彎，致系爭機車閃避不及而與肇事
      車輛發生碰撞，因而肇生本件事故。
　　⒊而依當時天氣晴，日間自然光線，柏油路面乾燥無缺陷亦
      無障礙物，視距良好等一切情狀，有道路交通事故調查報
      告表（一）在卷足憑（見本院卷第15頁），並無不能注意
      之情事，被告吳博源竟疏未注意而未禮讓系爭機車先行，
      其具過失甚明，本院110年度壢交簡字第2663號刑事判決
      亦同此認定。被告吳博源自應就原告所受之損害，負侵權
      行為之損害賠償責任。
（二）被告吳穎樺是否應負損害賠償責任？
　　⒈按民事訴訟法第277 條本文規定：「當事人主張有利於己
      之事實者，就其事實有舉證之責任。」民事訴訟如係由原
      告主張權利者，應先由原告負舉證之責，若原告先不能舉
      證，以證實自己主張之事實為真實，則被告就其抗辯事實
      即令不能舉證，或其所舉證據尚有疵累，亦應駁回原告之
      請求（最高法院100 年度台上字第415 號判決意旨參照）
      。
　　⒉本件原告主張被告吳穎樺未妥善保管肇事車輛鑰匙，就本
      件事故之發生亦有過失等語，為被告吳穎樺所否認，是原
      告即應就此負舉證責任。查被告吳穎樺於本件事故發生時
      係在美國，有入出境查詢結果在卷可參（見本院卷第75頁
      ），是被告吳穎樺於本件事故發生時，就肇事車輛鑰匙並
      無實質支配掌控能力，難認被告吳穎樺有保管位於臺灣之
      肇事車輛鑰匙不被被告吳博源取用之注意義務存在。
　　⒊原告固提出臺灣高等法院臺中分院89年度上易字第304號、
      臺灣高等法院108年度上易字第107號判決，主張被告吳穎
      樺就本件事故之發生亦有過失等語。然上開判決並不拘束
      本院，且上開判決中，車輛之所有人於駕駛人取走鑰匙時
      ，均居住於放置鑰匙之處所，對肇事車輛鑰匙有實質支配
      掌控能力。而本件被告吳穎樺於事故當時係在美國，已如
      前述，是本件事實與上開判決之事實並不相同，自無從比
      附援引，原告此部分主張，並不可採。
（三）原告是否與有過失？
　　⒈按原告對於自己主張之事實已盡證明之責後，被告對其主
      張，如抗辯其不實並提出反對之主張者，則被告對其反對
      之主張，亦應負證明之責，此為舉證責任分擔之原則。又
      各當事人就其所主張有利於己之事實，均應負舉證之責，
      故一方已有適當之證明者，相對人欲否認其主張，即不得
      不更舉反證（最高法院99年台上字4835號判決意旨參照）
      。
　　⒉被告固抗辯原告就本件事故與有過失等語。然查上開監視
      器影像所示，系爭機車直行於金陵路，路權優先，肇事車
      輛自中壢方向內側車道之車輛間穿出，系爭機車已於1秒
      內緊急煞車，然因而打滑後與肇事車輛發生碰撞。可知原
      告於發現肇事車輛後已盡其注意義務，採取必要之安全措
      施，僅係因肇事車輛突自車輛間穿出，致系爭機車閃避不
      及始肇生本件事故，應認原告就本件事故並無過失。被告
      復未提出其他證據供本院審酌，難認其抗辯可採。
（四）原告得請求賠償之金額若干？
　　⒈系爭機車及手機、安全帽維修費
　　　⑴按民法第213條第1、3項規定：「負損害賠償責任者，除
        法律另有規定或契約另有訂定外，應回復他方損害發生
        前之原狀。第1項情形，債權人得請求支付回復原狀所
        必要之費用，以代回復原狀。」
　　　⑵經查，原告所有之系爭機車、安全帽及手機因本件事故
        受損，有照片在卷可參（見本院卷第66至62頁）。而系
        爭機車修理費用為34,300元、安全帽更換費用為8,250
        元、手機維修費為16,590元，有估價單及電子發票證明
        聯在卷可參（見本院卷第63至65頁），且為被告所不爭
        執，是原告此部分請求，應屬有據。
　　⒉醫療費
　　　按民法第193條第1項規定：「不法侵害他人之身體或健康
      者，對於被害人因此喪失或減少勞動能力或增加生活上之
      需要時，應負損害賠償責任。」查原告因本件事故受有左
      腕月狀骨脫臼、右胸挫傷合併肺部撕裂傷、左膝後十字韌
      帶斷裂合併半月板破裂等傷害，有聯新國際醫院診斷證明
      書在卷可參（見附民卷第9頁），而原告因而支出醫療費
      用共126,414元，亦有醫療費用收據在卷可參（見附民卷
      第8至9頁），是原告此部分請求即屬有據。
　　⒊交通費
　　　⑴原告請求就醫期間交通費9,380元等語。查自原告住所至
        聯新國際醫院單次車資約335元，有計程車資試算結果
        在卷可參（見本院卷第58頁），而原告因本件事故至聯
        新國際醫院就診13次，有上開醫療費收據在卷可參，是
        原告得請求之交通費即為8,710元【計算式：13×335×2=
        8,710】，原告請求在此範圍內，為有理由。
　　　⑵原告雖主張其至聯新國際醫院就診14次等語。然查上開
        醫療費收據，原告於110年3月12日分別至胸腔外科及骨
        科就診，繳費時間為110年3月12日3時32分14秒、33秒
        ，可知原告僅單次來回聯新國際醫院，自不應計算2次
        交通費，原告此部分主張，並不可採。
　　⒋看護費
　　　⑴按親屬代為照顧被害人之起居，固係基於親情，但親屬
        看護所付出之勞力並非不能評價為金錢，雖因二者身分
        關係而免除被害人之支付義務，惟此種基於身分關係之
        恩惠，自不能加惠於加害人。故由親屬看護時雖無現實
        看護費之支付，仍應認被害人受有相當於看護費之損害
        ，得向加害人請求賠償，始符公平原則（最高法院94年
        度台上字第1543號判決意旨參照）。
　　　⑵原告因本件事故需專人照護2個月，有聯新國際醫院診斷
        證明書在卷可參（見本院附民卷第9頁）。而原告主張
        以每日2,000元計算看護費用，應屬適當，是原告得向
        被告請求之看護費用即為12萬元【計算式：2,000×30×2
        =120,000】。
　　⒌不能工作損失
　　　原告主張因系爭事故受傷無法工作6月，受有不能工作之
      損失6萬元等語。查原告於事故發生時擔任碩士生助理，
      薪資每月1萬元，有薪資單在卷可參（見附民卷第11頁）
      。而依原告提出之聯新醫院診斷證明書所示，原告於本件
      事故後需休養6個月（見附民卷第9頁），是原告請求不能
      工作損失6萬元，應屬有據。
　　⒍精神慰撫金
　　　按民法第195條第1項前段規定：「不法侵害他人之身體、
      健康者，被害人雖非財產上之損害，亦得請求賠償相當之
      金額。」次按人格權遭遇侵害，受有精神上之痛苦，而請
      求慰藉金之賠償，其核給之標準，須斟酌雙方之身份、資
      力與加害程度及其他各種情形核定相當之數額。且所謂「
      相當」，應以實際加害情形是否重大及被害人之身份、地
      位與加害人之經濟情況等關係定之（最高法院86年度台上
      字第3537號判決意旨參照）。本院審酌原告因本件事故所
      受傷害於精神上可能承受之無形痛苦、兩造之所得（見本
      院個資卷）等一切情狀，認原告請求被告吳博源賠償50萬
      元精神慰撫金，尚屬過高，應予核減為25萬元，方屬公允
      。
　　⒎上開金額共計624,264元【計算式：34,300＋8,250＋16,590+
      126,414+8,710+120,000+60,000+250,000=624,264】 。
      而原告已領取之強制險給付為83,765元，有存款交易明細
      在卷可參（見本院卷第89頁）。是原告得再向被告吳博源
      請求之金額即為540,499元【計算式：624,264-83,765=54
      0,499】，原告請求在此範圍內，為有理由；逾此部分之
      請求，則屬無據。
五、末按民法第233條第1項規定：「遲延之債務，以支付金錢為
    標的者，債權人得請求依法定利率計算之遲延利息。第203
    條規定：「應付利息之債務，其利率未經約定，亦無法律可
    據者，週年利率為百分之5。」第229條第2項規定：「給付
    無確定期限者，債務人於債權人得請求時，經其催告而未為
    給付，自受催告時起，負遲延責任。其經債權人起訴而送達
    訴狀，或依督促程序送達支付命令，或為其他相類之行為者
    ，與催告有同一之效力。」查本件損害賠償債務，其給付並
    無確定期限，而本件起訴狀繕本係於111年1月14日寄存送達
    被告吳博源，有本院送達證書在卷可查（見附民卷第43頁）
    ，是被告應於111年1月25日起負遲延責任。
六、綜上所述，原告依侵權行為之法律關係，請求被告吳博源給
    付540,499元，及自111年1月25日起至清償日止，按週年利
    率5%計算之利息，為有理由，應予准許。逾此部分之請求則
    屬無據，應予駁回。
七、本件原告勝訴部分係就民事訴訟法第427條訴訟適用簡易程
    序所為被告敗訴之判決，爰依同法第389條第1項第3款之規
    定，職權宣告假執行。並依被告吳博源之聲請，宣告如被告
    吳博源為原告預供擔保，得免為假執行。
八、本件事證已臻明確，兩造其餘主張陳述及所提之證據，經審
    酌均與本院前揭判斷無影響，毋庸一一論述，附此敘明。
九、訴訟費用負擔之依據：民事訴訟法第79條。
中　　華　　民　　國　　111 　年　　9 　　月　　2 　　日
　　　　　　　　　　　　中壢簡易庭　法　官 周仕弘
以上為正本係照原本作成。
如不服本判決，應於送達後20日內，向本院提出上訴狀並表明上
訴理由，如於本判決宣示後送達前提起上訴者，應於判決送達後
20日內補提上訴理由書（須附繕本）。
中　　華　　民　　國　　111 　年　　9 　　月　　2 　　日
　　　　　　　　　　　　　　　　　　書記官 巫嘉芸